【裁判字號】    89,上訴,1584
【裁判日期】    891024
【裁判案由】    毒品危害防制條例
【裁判全文】
臺灣高等法院臺中分院刑事判決          民國八十九年度上訴字第一五八四號
    上  訴  人  臺灣臺中地方法院檢察署檢察官
    上  訴  人
    即  被  告  丙○○
    選任辯護人  張居德
右上訴人因被告違反毒品危害防制條例案件，不服台灣台中地方法院中華民國八十九
年六月二十六日第一審判決（民國八十九年度訴字第七六八號，起訴案號：台灣台中
地方法院檢察署民國八十九年度偵字第一九一○號），提起上訴，本院判決如左：
    主    文
原判決關於丙○○被訴連續轉讓第二級毒品部分撤銷。
丙○○連續轉讓第二級毒品，累犯，處有期徒刑壹年貳月。
其他上訴駁回。
    事    實
一、丙○○（施用毒品部分，業經臺灣臺中地方法院檢察署檢察官為不起訴處分確定
    ）曾因詐欺罪及違反麻醉藥品管理條例等案件，分經本院判處有期徒刑四月確定
    ，嗣經本院定其應執行刑有期徒刑七月，並於民國（下同）八十五年六月五日執
    行完畢，猶不知悔改，竟基於轉讓第二級毒品安非他命之概括犯意，分別於(一)八
    十九年一月四日下午六、七時許，先由綽號「ＣＯＣＯ」之丁○○（施用毒品部
    分，由臺灣臺中地方法院檢察署另以八十九年度毒偵字第一五九六號偵辦中）撥
    打汪某之（Ｏ四）0000000號電話聯絡後，再由范女友人綽號「蜜兒」之
    袁敏花（年籍不詳）至汪某位於臺中縣大里市○○路二０五巷二十一弄三號四樓
    住處附近「仁愛醫院」旁之便利商店與汪某會合，汪某將第二級毒品安非他命一
    包（小塑膠袋包裝，內含三分之二之量，約有半錢）交給袁敏花，而無償轉讓第
    二級毒品安非他命予丁○○及袁敏花施用。(二)復自八十八年十月起至八十九年一
    月二十三日下午五時許止，在汪某上開住處，連續無償轉讓第二級毒品安非他命
    予徐榮輝，前後七次，每次的量約可吸食四、五十口。(三)另自八十八年十月起至
    八十九年一月止，在汪某上開住處，連續無償轉讓第二級毒品安非他命予丁○○
    施用，前後四次。嗣於八十九年一月二十三日下午十一時五十分許，丙○○、丁
    ○○及徐榮輝在上址住處為警一併查獲，經丁○○、徐榮輝供出，始查悉上情，
    並當場扣得汪國真所有供施用安非他命之吸食器二組、已包裝安非他命之空袋二
    個及安非他命藥鏟一支。
二、案經臺中市警察局移送臺灣臺中地方法院檢察署檢察官偵查起訴。
    理    由
壹、有罪部分：
一、訊據上訴人即被告丙○○固坦承施用第二級毒品安非他命之事實，惟矢口否認上
    開轉讓第二級毒品安非他命之犯行，辯稱：伊不知道蜜兒是誰，如何賣毒品給她
    ？也沒有拿給其他人吸，只是自己吸用，丁○○在家中戒毒，很少出門，不可能
    拿給丁○○吸，起訴書上說丁○○向伊要半錢，自己都沒有，如何賣給丁○○？
    而徐榮輝是乘伊內急時偷用云云。然查：(一)被告丙○○如何於八十九年一月四日
    下午六、七時許，在上開便利商店旁轉讓第二級毒品安非他命予丁○○、袁敏花
    一節，業經證人丁○○於偵查時及本院審理中之結證明確，核與臺中市警察局依
    臺灣臺中地方法院檢察署八十八年十二月三十一日甲○茂謹字第一二０四號通訊
    監察書，對被告丙○○所使用之（Ｏ四）0000000號電話實施通訊監察所
    錄得之譯文內容相符，有上開通訊監察書及譯文影本各一份附卷可稽。(二)被告丙
    ○○自八十八年十月起至八十九年一月止，連續在上開住處分別無償轉讓第二級
    毒品安非他命予丁○○、徐榮輝施用等情，亦經證人丁○○、徐榮輝分別於警、
    偵訊及原審審理中供述明確，及本院調查時到庭結證屬實。(三)況被告丙○○於警
    訊中供稱：我曾於一個月前（按約八十八年十二月間）在大里市仁愛醫院前轉讓
    安非他命給丁○○一次等語（見偵查卷第六頁反面）；偵查中供稱：我祇是在八
    十八年十二月中旬在大里市我住處免費送了一次安非他命給徐榮輝吸了一次等語
    （見偵查卷第二十三頁正面）。(四)參以被告丙○○及證人丁○○、徐榮輝均自承
    彼此間並無怨隙仇恨，且范、徐二人復不能因指證被告轉讓毒品，邀得任何減刑
    之寬典，是范、徐二人應無偽證誣陷之理。(五)再范、徐二人均自承有施用第二級
    毒品安非他命之行為，且有警局刑案資料作業個別查詢表（徐榮輝）、臺灣臺中
    地方法院檢察署刑案資料查註紀錄表（丁○○）附卷可稽，而丁○○部分並有臺
    中市衛生局煙毒尿液檢驗成績書一紙可資佐證，渠等證詞應屬實在。(六)而被告丙
    ○○於本院審理時雖辯稱係徐榮輝趁伊內急時竊用安非他命云云，然回溯其於偵
    查中就此部分之辯解稱係徐榮輝在伊吸食時自行取用云云（見偵查卷第四十三頁
    正面），前後供述反覆，莫衷一是，更見其畏罪而臨訟杜撰之矛盾。(七)綜上所述
    ，被告空言否認犯行，要係卸責飾詞，委無可採，事證明確，被告犯行洵堪認定
    。
二、查安非他命係毒品危害防制條例第二條第二項第二款所指之第二級毒品，核被告
    丙○○所為，係犯毒品危害防制條例第八條第二項之轉讓第二級毒品罪。被告丙
    ○○所為多次非法轉讓第二級毒品安非他命之行為，所犯罪名相同，顯係基於概
    括之犯意為之，為連續犯，以一罪論，並加重其刑。公訴人雖就被告丙○○於八
    十九年一月四日下午六、七時許，在臺中縣大里市「仁愛醫院」旁之便利商店交
    付第二級毒品安非他命予丁○○及袁敏花施用之事實，起訴係販賣行為，惟經本
    院調查證據後，認定為單純轉讓犯行（理由容後說明），而該轉讓毒品犯行部分
    雖未經以轉讓毒品罪起訴，惟與已起訴且經認定有罪部分有連續犯裁判上一罪之
    關係，為起訴效力所及，本院自得一併審理。再被告丙○○曾因詐欺罪及違反麻
    醉藥品管理條例等案件，分別經本院判處有期徒刑四月確定，嗣經本法院定其應
    執行刑有期徒刑七月，並於民國八十五年六月五日執行完畢，此有臺灣臺中地方
    法院檢察署刑案資料查註記錄表一紙在卷可憑，五年以內再犯本件之罪，為累犯
    ，應依法遞加重其刑。查毒品對國人身心健康危害甚大，為眾所週知之事，政府
    及民間機構莫不大力宣導，禁絕毒害唯恐不足，然被告非但自己使用，猶轉讓他
    人吸食，害人害己，惡性可謂非輕，原判決予以論罪科刑，固非無見，惟其所為
    轉讓之(二)(三)依序應為七次或四次，較有利上訴人且事實為明確，原判決於事實(二)
    (三)依序認定為約七、八次或約四、五次有欠明確，上訴人上訴意旨仍執陳詞弗承
    犯罪，雖非有理，但此部分原判決有上述可議之處，應由本院將此部分予以撤銷
    。爰審酌被告丙○○已有多次犯罪前科，素行不良，轉讓毒品並無獲得利益，但
    使毒品流通對於社會造成嚴重之危害，犯罪後猶不知悔改仍圖矯飾卸責之態度及
    其他犯罪之動機、目的、手段等一切情狀，量處如主文第二項所示之刑，以示懲
    儆。末按毒品雖屬違禁物，依毒品危害防制條例第十八條第一項前段之規定，不
    問屬於犯人所有與否，固應沒收銷燬之；另被告供犯本罪所用之物，且屬被告所
    有，依刑法第三十八條第一項第二款規定，亦應隨同沒收。然沒收係從刑之一種
    ，且與主刑具有從屬關係，自應依附主刑而宣告。本件扣案之吸食器二組、已包
    裝安非他命之空袋二個及安非他命藥鏟一支，雖為被告所有，惟僅供吸食安非他
    命之用，為被告丙○○供明在卷，此外復查無其他確切之證據足以證明該等物品
    為被告轉讓安非他命所用或預備所用之物，核與被告之犯行無關，依前揭說明，
    自不得在本案宣告沒收銷燬，附此敘明。
貳、無罪部分：
一、公訴意旨略以：被告丙○○基於意圖營利之概括犯意，分別於(一)八十九年一月四
    日下午六、七時許，經由丁○○電話聯絡後，以每包（重量約半錢）新臺幣（下
    同）二千元之價格，在臺中縣大里市○○路二０五巷二十一弄三號四樓住處附近
    「仁愛醫院」旁之便利商店外面，販賣第二級毒品安非他命一包予丁○○之友人
    即綽號「蜜兒」不詳姓名年籍之女子施用。(二)又自不詳時間起，以每包（重量不
    詳）一千元至一千五百元不等之價格，在上址住處連續販賣第二級毒品安非他命
    多次予徐榮輝施用。(三)另基於同上之犯意，自八十八年十月間起至八十九年一月
    間止，連續在上址住處無償轉讓第一級毒品海洛因予丁○○施用，因認被告涉犯
    毒品危害防制條例第四條第二項之販賣第二級毒品罪嫌及第八條第一項之轉讓第
    一級毒品罪嫌云云。
二、按犯罪事實應依證據認定之，無證據不得推定其犯罪事實；刑事訴訟法第一百五
    十四條定有明文。又按認定不利於被告之事實，須依積極證據，苟積極證據不足
    為不利於被告事實之認定時，即應為有利於被告之認定，更不必有何有利之證據
    。另按事實之認定，應憑證據，如未能發現相當證據，或證據不足以證明，自不
    能以推測或擬制之方法，以為裁判基礎。復按認定犯罪事實所憑之證據，雖不以
    直接證據為限，間接證據亦包括在內；然而無論直接或間接證據，其為訴訟上之
    證明，須於通常一般之人均不致有所懷疑，而得確信其為真實之程度者，始得據
    為有罪之認定參見。最高法院三十年度上字第八一六號、四十年度台上字第八六
    號、七十六年度台上字第四九八六號各判例。
三、公訴人認被告丙○○涉有上開罪嫌，無非係以證人丁○○、徐榮輝之證詞，及臺
    中市警察局依臺灣臺中地方法院檢察署八十八年十二月三十一日甲○茂謹字第一
    二０四號通訊監察書，對被告丙○○所使用之（Ｏ四）0000000號電話實
    施通訊監察所錄得之譯文為其論據。惟訊據被告丙○○堅決否認右揭犯行，辯稱
    ：伊未曾販賣第二級毒品予丁○○及徐榮輝，亦無轉讓第一級毒品予丁○○等語
    。經查，(一)關於販賣第二級毒品部分：1.證人丁○○於偵查中供稱：（有無向丙
    ○○買毒品？）沒有，均是他給我，有次我叫朋友去拿安非他命，原稱要二千元
    ，後來朋友回家（朋友叫蜜兒）交給我半錢，並稱不要錢，這是蜜兒要的，我幫
    她聯絡國兄（丙○○綽號）云云（見偵查卷第六十頁正面）；另於原審法院審理
    中供稱：（是否有拿錢？）我朋友叫袁敏花，她的綽號叫蜜兒，是八十九年一月
    份（某日）晚上七、八時左右去拿的，丙○○向我朋友說拿去吃，不用錢等語（
    見同院八十九年六月二日審判筆錄）。可見該次被告丙○○交付安非他命給蜜兒
    ，未予收取任何錢，乃屬單純贈與。此外，遍查全卷亦未發現證人丁○○有被告
    丙○○收取金錢之指證，是公訴人據以認定被告丙○○就此部分有販賣行為，尚
    屬無據。再者，上開實施通訊監察所錄得之譯文雖有提及價格之對話，但最終是
    否有交付價金，卻無從辨識，是該監聽譯文亦不足以證明被告丙○○確實有取得
    價金，進而認定完成販賣行為。2.另證人徐榮輝固於警訊時供稱：（你如何向丙
    ○○買安非他命？）我自己向丙○○買安非他命，每次向他買安非他命皆先打電
    話（Ｏ四）0000000號電話跟他聯絡，丙○○就會在他現住大樓下等我，
    將安非他命交給我。共買了七、八次，每次約買一千元或一千五百元不等，重量
    我不清楚云云（見偵查卷第八頁正面）；然於原審法院審理時則結稱：（安非他
    命如何來？）由丙○○免費提供，我都到他家裡面吸食。（為何你在警訊中說他
    賣給你？）我只是說跟他要，並沒有跟他買等語。證人徐榮輝之證詞前後迥異，
    難謂無瑕疵，本院自難以有瑕疵之證詞為認定有罪之依據。況證人徐榮輝在原審
    法院之證詞，係經告以具結之義務及偽證之處罰後所為，其可信度自當較警訊時
    未經具結情況下為高。3.綜核上情，被告丙○○被訴販賣第二級毒品犯行，均乏
    相當、直接、無瑕疵之證據足以佐證，自難遽而認定公訴意旨為實在。(二)關於轉
    讓第一級毒品部分：證人丁○○固於偵查中供稱：海洛因是他們抽時，他拿給我
    吸一口；他會給一點點，將海洛因羼入大衛杜夫（黑色）菸抽云云（見偵查卷第
    六十一頁正面）；但於同院審理中則改稱：（你有無向丙○○拿海洛因？）是我
    在丙○○家中，即被查獲之處，那裡有很多閒雜人等，所以都是他們以煙吸時，
    我向他們要一些來吸，只有這樣，煙不是丙○○所有。（海洛因是哪些人吸食分
    你吸一點？）他那裡閒雜人等很多我忘記了，我只認識丙○○一人。（他們何人
    點煙？何人將海洛因摻入煙中？）我不知道等語（見同院八十九年六月二日審判
    筆錄）。關於被告丙○○是否無償轉讓海洛因粉末少許給證人丁○○部分，范女
    前後供述不一，難謂無瑕疵。而摻有海洛因香煙提供吸食部分，證人明確說明該
    香煙乃是同室施用之他人所提供，並非被告丙○○所有，該摻有海洛因之香煙既
    非被告丙○○所有，汪某縱有轉手提供給證人丁○○施用之行為，充其量亦僅成
    立幫助施用犯行，尚與轉讓毒品之構成要件不合。是被告丙○○被訴轉讓第一級
    毒品犯行，亦無充分證據足以證明，自難率而為不利被告之認定。(三)此外，復查
    無其他確切證據足以證明被告確有公訴人所指此部分之犯行，其此部分犯罪尚屬
    不能證明，原審為無罪之判決，核無不合，公訴人上訴意旨，指摘原判決不當，
    非有理由，應予駁回。
四、據上論斷，應依刑事訴訟法第三百六十九條第一項前段、第三百六十四條、第三
    百六十八條、第二百九十九條第一項前段，毒品危害防制條例第八條第二項，刑
    法第十一條前段、第五十六條、第四十七條，判決如主文。
本案經檢察官乙○○到庭執行職務。
中      華      民      國    八十九     年      十       月    二十四  日
                                  臺灣高等法院臺中分院刑事第六庭
                                        審判長法  官  李  文  雄
                                              法  官  邱  顯  祥
                                              法  官  陳  嘉  雄
右正本證明與原本無異。
如不服本判決應於收受送達後十日內向本院提出上訴書狀，其未述上訴之理由者並
得於提起上訴後十日內向本院補提理由書（均須按他造當事人之人數附繕本）。
                                              書記官  王  麗  英
中      華      民      國    八十九     年      十       月    二十五  日
                                                                        Ｉ


司法院資訊處製作；財團法人民間司法改革基金會備份。
